最高法院刑事判決　　　　　　九十六年度台上字第四六三三號
上　訴　人　甲○○
　　　　　　乙○○
上 列一 人
選任辯護人　吳鴻奎律師
上　訴　人　丙○○　男民國33年2月26日生
　　　　　　　　　　住台北市○○區○○路77號14樓
上列上訴人等因傷害致人於死案件，不服台灣高等法院中華民國
九十六年五月三十日第二審更審判決（九十五年度重上更(三)字第
二二五號，起訴案號：台灣板橋地方法院檢察署八十六年度偵字
第一八一一七號、八十六年度偵緝字第一０一七號、八十七年度
偵字第九四七六號），提起上訴，本院判決如下：
　　主  文
上訴駁回。
    理  由
按刑事訴訟法第三百七十七條規定，上訴於第三審法院，非以判
決違背法令為理由，不得為之。是提起第三審上訴，應以原判決
違背法令為理由，係屬法定要件。如果上訴理由狀並未依據卷內
訴訟資料，具體指摘原判決不適用何種法則或如何適用不當，或
所指摘原判決違法情事，顯與法律規定得為第三審上訴理由之違
法情形，不相適合時，均應認其上訴為違背法律上之程式，予以
駁回。本件原判決認定上訴人甲○○、丙○○於民國八十六年八
月二十七日十八時許，與綽號「外省」、「茂生」、「正基」夫
妻等不詳姓名者在台北縣新莊市○○街七十二號前之違章建築二
樓打麻將。適張啟源至該處找「茂生」談論錢財問題，因不滿狗
之吠叫，以腳踢狗，致與甲○○發生口角。張啟源離開時，甲○
○亦以腳踢張啟源，張啟源遂放話要「等輸贏」。甲○○、丙○
○為防範張啟源前來尋仇，由丙○○以電話聯絡綽號「阿三」之
不詳姓名成年人糾集上訴人乙○○、高森榮（未據上訴）及綽號
「志雄」、「他落」、「朝宗」等不詳姓名成年人，於同日十九
時許至新莊市○○街五十五號前之小吃攤會合、飲酒。同日二十
一時十分許，張啟源攜帶玩具手槍（不具殺傷力）、西瓜刀各一
支，與二名不詳姓名者騎機車前往上址尋仇，適為郭清華所見，
趕至上開小吃攤告知甲○○等人。甲○○、丙○○、高森榮、乙
○○、「志雄」、「他落」、「朝宗」、「阿三」等人亦分持刀
械、鐵條、盆裁及酒瓶等物衝至新莊市○○街六十一巷口，彼等
對於糾集多人以刀械等物合力攻擊人之身體，有傷及要害導致死
亡結果之可能，客觀上能預見，主觀上卻不預見，猶基於共同傷
害之犯意聯絡，以酒瓶擲向張啟源。此時，偕同張啟源前來助陣
之二名不詳姓名者見對方人多勢眾，先行逃逸；張啟源不敵，往
後退卻並掏槍射擊，但未擊發；丙○○發現張啟源係持玩具手槍
，高喊槍是假的，甲○○等人繼續圍攻張啟源，高森榮、丙○○
另持開山刀、西瓜刀砍擊張啟源，致張啟源受有五處銳器傷：(一)
後左頂部長約十公分之切割傷並帶有挫傷成分，造成骨裂八公分
；(二)左後頸部長約五公分之淺切割傷；(三)左下胸部外長約十七點
五公分、內長約七公分、深約五公分之橫向切割傷，切斷左側第
十一肋骨造成氣胸；(四)左拇指根部長三點五公分、深零點五公分
之銳器傷；(五)右手掌拇指側週長十點五公分極深且切斷掌骨之銳
器傷等創傷。高森榮等人行兇後，將開山刀丟棄現場逃逸。張啟
源經送醫急救，終因銳器砍傷致出血及氣胸而休克死亡等情。爰
撤銷第一審關於上訴人等部分之判決，改判仍論處上訴人等共同
傷害人之身體，因而致人於死罪刑，已敘明其所憑之證據及認定
之理由，而以上訴人等否認犯罪所持之辯解為不足採，詳加指駁
。所為論敘，俱有卷存之證據資料可資覆按，從形式上觀察，並
無判決違背法令之情形存在。復查原判決採為判決基礎之證據資
料，均有證據能力，理由內已論斷綦詳；又就上訴人等之供述，
證人郭清華、郭樹輝、林正明、魏兆陽、黃國德等人所為之證言
，如何為有利或不利於上訴人等之證明，詳敘其斟酌取捨而得心
證之理由，核無判決不載理由、所載理由矛盾及適用法則不當等
之違誤。上訴人等上訴意旨擷取上開證人之片段供述及犯罪經過
細節，憑己見為不同之評價，復爭執證人黃國德在警詢中陳述之
證據能力，砌詞指摘原判決違法，不符第三審上訴之法定要件。
再，上訴人等持以行兇之刀械，究係彼等攜至行兇現場，抑或在
場撿取使用，與本件構成犯罪事實無涉，亦不影響上訴人等應負
之責任，原判決就此所為之認定與理由之論敘，雖不儘一致，尚
不生違背法令之問題。原判決綜合全部卷證資料，既足資為判斷
之依據，則「扣案之酒瓶屑」是否遺留上訴人等之指紋，已無從
動搖原判決所為之事實認定，客觀上自無調查之必要性，原審未
送鑑定，尤無違法可言。又檢察官係以上訴人等涉有刑法第二百
七十一條第一項殺人罪嫌，提起公訴，原審變更起訴法條，論上
訴人等以刑法第二百七十七條第一項傷害致人於死罪。而稽之原
審審判筆錄，原審審判長已於九十六年四月二十五日審判期日告
知變更之罪名（見原審更(三)卷第九十三頁反面）；迨同年五月十
六日審判期日，審判長雖僅告知「刑法第二百七十一條第一項之
殺人既遂罪」」罪名，但已同時「朗讀九十六年四月二十五日審
判程序筆錄」，訊問當事人及辯護人有何意見（見同上卷第一二
六頁反面），無礙於上訴人等之防禦權行使，不得執此任意指摘
，而據為第三審上訴之合法理由。上訴人等上訴意旨其餘所稱證
人黃國德之證言與事實不符，丙○○並未坦承糾集乙○○等人至
小吃攤會合，證人郭樹輝、林正明等人所為陳述相互歧異，原判
決臆斷上訴人等犯罪，違反經驗法則等各節。甲○○上訴意旨另
稱伊無傷害或殺害張啟源之犯意，張啟源之死亡係丙○○等人傷
害所致，與甲○○無關等語。漫就原審採證認事職權之適法行使
，及判決內已明白論斷之事項，砌詞指摘，並為單純事實上之爭
執，與法律規定得為第三審上訴理由之違法情形，不相適合，其
上訴為違背法律上之程式，應予駁回。
據上論結，應依刑事訴訟法第三百九十五條前段，判決如主文。
中　　華　　民　　國　九十六　年　　八　　月   三十   日
                      最高法院刑事第二庭
                          審判長法官  紀　俊　乾
                                法官  黃　正　興
                                法官  陳　東　誥
                                法官  韓　金　秀
                                法官  陳　晴　教
      本件正本證明與原本無異
                                      書  記  官
中　　華　　民　　國　九十六　年　　九　　月    三    日
                                                     M
